臺灣高等法院刑事判決　　　　　　 96年度上更(一)字第202號
上　訴　人
即　被　告　甲○○
　　　　　　　　　　（現另案於臺灣雲林第二監獄執行中）
選任辯護人　李勝雄律師
上列上訴人即被告因殺人案件，不服臺灣板橋地方法院九十五年
度重訴字第八號中華民國九十五年九月二十日第一審判決（起訴
案號：臺灣板橋地方法院檢察署九十五年度偵字第二０六七號）
，提起上訴，經判決後，由最高法院發回更審，本院第一次更為
判決如下：
    主  文
原判決關於殺人部分撤銷。
甲○○共同殺人，處有期徒刑拾肆年，褫奪公權陸年。
    事  實
一、甲○○前於民國八十八年間因搶奪、盜匪等案件，經本院以
    八十八年度上訴字第四三四三號判處有期徒刑八月（搶奪）
    、八年六月（盜匪），應執行有期徒刑八年十月，嗣上訴最
    高法院後，其中搶奪部分經駁回確定，並以羈押期間折抵刑
    期，另盜匪部分則在發回更審後，經本院以八十九年度上更
    （一）字第六九八號判處有期徒刑七年六月，並經最高法院
    駁回上訴而告確定；以上二罪再經本院以八十九年度聲字第
    一一七九號定應執行刑有期徒刑八年，於九十二年十二月二
    日假釋出監，所餘刑期並交付保護管束，猶不知悔改（假釋
    縮刑期滿日為九十五年二月七日，於本案未構成累犯）。
二、甲○○與丙○○、乙○○（以上二人均另案審理中）為朋友
    關係，其中丙○○並與李孝仁熟識。九十四年三月間，李孝
    仁向丙○○借貸新臺幣（下同）十五萬元後，即避不見面，
    因丙○○透過多名友人傳話向李孝仁索債，致李孝仁對丙○○四處張揚其積欠債務之事，早已心生不滿。九十四年九月
    十六日，二人在電話中又為此事發生口角爭執，遂相約當日
    晚九時許，在臺北縣板橋市○○街五十三巷三十七號之電子
    遊藝場內談判。丙○○在前往上址遊藝場赴約途中，遇甲○○、乙○○二人，因認李孝仁在電話中之口氣不佳，故告知
    上情並邀約其二人同行助陣，欲教訓李孝仁。三人於九十四
    年九月十六日晚上十時十五分許，共乘車牌號碼２Ｅ－９９
    ３３號自用小客車，由丙○○駕駛至上開遊藝場，甲○○下
    車時即將丙○○所有放置在車上之棒球棒攜帶下車，並先行
    藏放在遊藝場門邊。三人進入電子遊藝場後，因未見李孝仁
    在場，丙○○迅即打電話質問李孝仁，並告知在上開遊藝場
    等候，二人在電話中再度發生口角衝突。嗣當日二十二時二
    十分許，迨李孝仁到達上開遊藝場對面時，旋與等候多時之
    丙○○發生扭打，乙○○聞聲亦持在遊藝場內隨手取得之木
    棍上前助陣。此時，李孝仁突持預藏類似匕首之刀械朝丙○○揮刺，丙○○將該刀械奪下後，反持之用以攻擊李孝仁，
    乙○○見狀亦持木棍加入鬥毆行列；而甲○○原本在店內把
    玩電動玩具，聽聞外界爭吵聲後，知悉李孝仁已抵達，亦持
    先前藏放在店內之棒球棒衝出店外，李孝仁見狀隨即轉身逃
    跑，三人仍持棍、棒、刀械緊追在後。於同日二十二時二十
    分二十秒，乙○○自後追上李孝仁，即持木棍朝李孝仁之正
    面重擊一下，李孝仁倒地，丙○○即上前抓住李孝仁之手臂
    ，拉起其上半身，李孝仁因此成癱跌坐在地上之姿勢，此時
    甲○○已追抵現場。甲○○、丙○○、乙○○三人明知李孝
    仁已倒臥在地，無力反抗且手無寸鐵，應已達教訓之目的，
    惟其三人竟不思罷手，憤恨難消，明知頭部及肩頸部均為人
    體重要部位，且木棍、球棒及疑似匕首之銳利刀械均屬足以
    致人於死之兇器，以之重擊頭部或穿刺身體，將導致生命發
    生危險之嚴重後果，竟提升原傷害之犯意為殺人之故意，並
    基於共同之犯意聯絡，乙○○接續從背面以木棍揮打李孝仁
    之背部一下，李孝仁欲掙扎起身，復由丙○○以雙手將其壓
    制在地（李孝仁成臥姿），甲○○並將棒球棒以由背後向前
    揮打之姿勢，接續由上往下朝李孝仁之頭、後頸部猛擊二下
    ，丙○○並持疑似匕首之刀械往李孝仁之右上臂、雙下肢猛
    刺，乙○○最後又接續以木棍揮打李孝仁，李孝仁因此血流
    不停而倒地不起。迄當日二十二時二十分三十二秒，甲○○
    、乙○○及丙○○行兇後，見李孝仁倒地哀嚎不起，甲○○
    即跑回上開遊藝場換回把玩電玩剩餘之現金一百元，即搭乘
    丙○○之上開車輛逃逸，於行經臺北縣板橋市○○路時，由
    乙○○將上開木棍、棒球棒、疑似匕首之刀械拿下車丟棄，
    甲○○並於台北縣板橋市○○路下車騎乘機車離去，丙○○
    、乙○○則開車離去。李孝仁雖經店員陳曉芳報警，將其緊
    急送往臺北縣板橋市○○路○段一九六號「中英醫院」急救
    ，仍因中樞神經休克、顱內出血，全身鈍挫銳器傷、穿刺傷
    、顱骨鈍擊性骨折，其中頭部顳部、枕部鈍擊二次致命傷，
    於到院前即於同日二十三時許因傷重不治死亡。嗣經警調閱
    路口監視器畫面蒐證，循線於九十四年十月二十四日下午四
    時三十分，在臺北縣板橋市○○街一０九巷三號內查獲甲○○，並扣得其所侵占陳清泰遺失之駕駛執照（所犯侵占遺失
    物部分業經原審判處罪刑確定），而發現上情；丙○○、乙○○二人則逃逸（該二人經原審通緝後，現在臺灣板橋地方
    法院審理中）。
三、案經臺北縣政府警察局海山分局報告臺灣板橋地方法院檢察
    署檢察官偵查起訴。
    理  由
壹、程序方面：
一、被告以外之人於審判外之言詞或書面陳述，除法律有規定者
    外，不得作為證據；又被告以外之人於審判外之陳述，雖不
    符合同法第一百五十九條之一至第一百五十九條之四之規定
    ，但經當事人於審判程序同意作為證據，法院審酌該言詞陳
    述或書面陳述作成時之情況，認為適當者，亦得為證據。當
    事人、代理人或辯護人於法院調查證據時，知有第一百五十
    九條第一項不得為證據之情形，而未於言詞辯論終結前聲明
    異議者，視為有前項之同意，刑事訴訟法第一百五十九條第
    一項及第一百五十九條之五分別定有明文。經查，本判決下
    列所引用之各該被告以外之人於審判外之陳述（包含書面陳
    述），檢察官、被告及辯護人於本院準備程序及審判期日中
    ，均明示同意此部分之證據有證據能力，且迄至言詞辯論終
    結前亦未撤回前開同意，本院審酌上開證據資料製作時之情
    況，尚無違法不當及證明力明顯過低之瑕疵，亦認為以之作
    為證據應屬適當，故揆諸前開規定，爰依刑事訴訟法第一百
    五十九條之五規定，認前揭證據資料均有證據能力。至證人
    丙○○、乙○○在本院具結後經實施交互詰問所為之證詞，
    當有證據能力，合先敘明。
二、法務部法醫研究所（九四）醫鑑字第一七００號鑑定書，係
    檢察官依刑事訴訟法所為之鑑定，依法有證據能力。
貳、實體方面：
一、訊據上訴人即被告甲○○固坦承於上揭時地，持棒球棒攻擊
    被害人李孝仁，及被害人李孝仁死亡之事實不諱，但矢口否
    認被訴殺人之犯行，辯稱：伊係臨時決定與丙○○、乙○○
    同行，與被害人李孝仁素昧平生，亦無任何仇怨，無殺害李
    孝仁之動機；伊主觀上僅為與被害人「談判」，欲「教訓」
    被害人；且證人陳曉芳、郭珈蒂之證詞從未表示有親眼看見
    伊毆打被害人，亦未見伊與丙○○或乙○○間曾有任何謀議
    。再依現場之監視器畫面，伊在被害人未到達之前仍於店內
    玩電玩，而非預先埋伏，被害人抵達案發現場時，因丙○○
    與乙○○先與被害人談判，雙方一言不合，而與被害人扭打
    後，伊始衝到現場以木棒揮擊被害人二次，其後即未再動手
    ，更可見伊並無殺人之意圖。伊係因一時衝動，見朋友與人
    扭打，乃以球棒攻擊被害人頭下部及肩部，依被害人當時身
    體傾斜之狀態下，伊之攻擊應無重大之傷害，且亦無如丙○○等人一直持續毆打被害人，於客觀上僅應構成傷害或傷害
    致死，自與故意殺人之構成要件不合。且殺人與傷害人致死
    之區別，應以有無殺意為斷，至受傷多寡、是否致命部位不
    能據為絕對標準云云。
二、本院查：
    （一）被告於上開時地，與共同被告丙○○、乙○○，共同
          在臺北縣板橋市○○街五十三巷三十七號電子遊藝場
          前巷內，攻擊被害人李孝仁，其中丙○○持類似匕首
          之刀械，乙○○持自電子遊藝場內拾得之木棍，被告
          則持自丙○○車上攜帶下車之棒球棒等情，業據被告
          在警詢、偵查、原審及本院審理中供承不諱，核與共
          同被告丙○○、乙○○在本院審理中具結證述之情節
          相符，並經本院勘驗現場監視器畫面無誤，及被害人
          李孝仁死亡之驗斷書、相驗屍體證明書及解剖鑑定書
          各一件在卷可稽，自屬實在。
  　（二）證人即電子遊藝場開分員陳曉芳證稱：九十四年九月
　　　　　十六日二十二時十二分許，有三名男子到我上班的遊
　　　　　藝場要找被害人李孝仁，並問我紅豆（李孝仁）有沒
  　　　　有到店內，我回答他好久沒到店內來了，其中一名男
　　　　　子打電話給紅豆並問他（紅豆）說你不是要過來，就
　　　　　掛斷電話，他們掛斷電話後就出去了，不久其中另一
  　　　　名男子返回店內跟我開了四百分（即新臺幣四百元）
　　　　　打遊戲機，不久後聽到外面有爭吵的聲音，該名男子
　　　　　就衝出店外，大約一至二分鐘該男子又折回店內要回
　　　　　一百元即離開，三分鐘後到店外面查看時，就看見李
  　　　　孝仁倒在血泊中，我沒有看見李孝仁遭人砍殺致死的
　　　　　經過。也沒注意該名男子折回店內要回一百元時有無
　　　　　異狀，因我在店內，沒注意該三名男子找李孝仁時手
  　　　　中有無持武器等語。證人即丙○○之配偶郭珈蒂則證
　　　　　稱：丙○○為我丈夫，２Ｅ－９９３３號自小客車是
　　　　　我和我丈夫共同使用，該車於九十四年九月十六日約
　　　　　二十時開出，與何人出門我不知道，但我知道丙○○
　　　　　出門前有與人通電話，我不知道丙○○何時將車開回
　　　　　我家地下停車場，我是在九十四年九月十六日二十三
　　　　　時許要出門時，發現２Ｅ－９９３３號車停在地下停
　　　　　車場等語明確（詳參九十四年度他字第五五一九號卷
　　　　　第三頁至第十頁、九十四年度相字第一二五二號卷第
  　　　　十三頁、第十四頁）。是依上開證人所為之證述均可
　　　　　知悉，渠等並未在命案現場，且依證人陳曉芳之證述
　　　　　係沒注意到找被害人之三名男子有無持武器，沒看見
　　　　　被害人遭人砍殺之經過，並非證稱被告沒有毆打被害
　　　　　人之情，是亦無從以上開證人之證詞，即認被告未參
　　　　　與謀議或毆打被害人之情，而為其有利之認定，洵無
  　　　　疑義。
　　（三）再查，依卷附巷口監視器所攝錄影光碟所示，於九十
　　　　　四年九月十六日二十二時二十分二十秒許，被害人出
　　　　　現在路口，乙○○與丙○○從後追出，同日時分二十
  　　　　二秒，乙○○持棍狀物朝躺臥於路面之被害人正面揮
　　　　　打一次，同日時分二十三秒，丙○○抓住被害人手臂
　　　　　將其上半身拉起（被害人成坐姿），同日時分二十四
　　　　　秒，乙○○持棍狀物朝跌坐於路面之被害人背部揮打
  　　　　一次，同日時分二十五秒，被害人欲起身站立，丙○○以雙手將其壓制在地（被害人成臥姿），同日時分
　　　　　二十六秒，乙○○復持棍狀物朝倒臥在地之被害人揮
  　　　　打第一次，同日時分二十七秒，乙○○又持棍狀物朝
　　　　　倒臥在地之被害人揮打一次，此時被告甲○○出現畫
　　　　　面內，雙手舉棍棒朝被害人方向移動。同日時分二十
　　　　　九秒，乙○○、甲○○（雙手持棒球棒將棒球棒先置
　　　　　背後再從背後往前朝被害人身體揮棒的連續動作）同
　　　　　時持棍狀物朝倒臥在地之被害人各揮打一次，接著甲○○再舉棒球棒再揮打接近頭部的部位（經原審以手
　　　　　提電腦放慢畫面勘驗）。同日時分三十秒，乙○○再
　　　　　持棍狀物朝倒臥在地之被害人揮打一次，同日時分三
　　　　　十一秒，乙○○復又持棍狀物朝倒臥在地之被害人揮
　　　　　打一次，當日二十二時二十分三十二秒，乙○○、丙○○、甲○○三人離去，被害人倒臥路旁血泊中等情
　　　　　，復有原審勘驗案發現場之錄影光碟之勘驗筆錄及翻
　　　　　拍照片影本在卷足稽，被告及其辯護人對原審之勘驗
　　　　　筆錄及案發現場之照片亦表示無意見。本院於審理期
　　　　　日再行勘驗同一監視器光碟，因係位於巷口之監視器
　　　　　所拍攝，故其角度僅係該定點位置（即被害人倒地位
  　　　　置），在被告等人進入拍攝範圍前發生何事，無從自
    　　　該監視器畫面直接得知；但該監視器係自九十四年九
　　　　　月十六日二十二時二十分二十秒開始，而被害人李孝
　　　　　仁亦係自此時進入畫面並倒臥路邊，惟其一進入畫面
　　　　　後，共同被告丙○○、乙○○隨即自後追趕出現，七
　　　　　秒鐘後，被告亦持棒球棒出現，其間相距之時間甚為
  　　　　短暫，顯見在進入監視器拍設之範圍前，被告及丙○○、乙○○三人，係在後方追趕被害人。而依被害人
　　　　　李孝仁受傷部位（詳下解剖報告），對照影監視器所
　　　　　攝得之攻擊畫面可知，被害人在進入監視器範圍之前
　　　　　，業已遭受攻擊，身上多處受傷，嗣因不敵而逃跑，
　　　　　被告及丙○○、乙○○均自後緊追，被害人至監視器
　　　　  所得拍攝之範圍內倒地。
    （四）雖影監視器畫面距現場有相當之距離，除乙○○之木
          棍、被告之棒球棒外，未拍攝到丙○○所持器械為何
          。惟被告於偵查中供承：被害人之身上銳器傷，那是
　　　　　一把刀造成，李孝仁倒地後，我看到丙○○手上握著
　　　　　一把刀，我打到李孝仁後腦及背部，我打的時候沒有
　　　　　刻意要瞄準那裏，所以我打到的部位大約是頭、頸、
　　　　　背等語在卷（詳參九十四年偵字第一八二二七號卷第
　　　　　十四頁至第十七頁），於原審及本院仍為相同之陳述
　　　　　。而共同被告丙○○在通緝到案後，於本院審理中出
  　　　　庭證稱：係被害人李孝仁一見面即持匕首攻擊伊，伊
　　　　　始奪刀反擊，被告係持伊車上放置之棒球棒，乙○○
　　　　　係持木棍，該球棒係被告下車時帶下車的等語。共同
　　　　　被告乙○○亦於通緝到案後，於本院審理中亦到庭作
　　　　　證稱：伊看到李孝仁持刀攻擊丙○○，遂持木棍想把
　　　　　刀打下來，被告是持棒球棒等語。顯見被害人確係由
　　　　　被告持棒球棒、丙○○持類似匕首之小刀、乙○○持
　　　　　木棍共同毆擊及刺殺死亡，洵無疑義。被告辯護人雖
　　　　　於本院前審曾請求傳喚法醫研究所鑑定人蕭開平法醫
　　　　　到庭作證，並辯稱被告係打被害人之後頸部而非頭部
　　　　　云云，惟其於本院並未再做此一請求（詳本院準備程
　　　　　序筆錄及調查證據聲請狀），而被告於本院更審前及
　　　　　本次審理時亦自承其係揮棒打到被害人之頭部，並未
  　　　　有所隱諱，且本件被害人致死原因亦經相驗報告詳細
　　　　　記載（詳下述），自無再加以傳喚蕭開平法醫之必要
　　　　　，附此敘明。退步言之，被告縱如其辯護人所述係打
  　　　　到被害人之後頸部而非頭部，但人體之後頸部乃頸椎
　　　　　所在，亦屬極為重要而脆弱，如該部位遭受外力猛擊
　　　　　，往往造成身體、生命之重大危害，是被告如係揮棒
  　　　　毆打被害人之後頸部，亦足生被害人死亡之後果，此
　　　　　與毆打頭部所生危害並無二致。況據法醫鑑定結果，
　　　　　被害人之枕部亦為致命傷，已如前述，是被告辯護人
　　　　  此部分所辯，自無可取。
　　（五）按殺人與傷害致人於死之區別，應以加害人有無殺意
　　　　　為斷，不以兇器種類及傷痕之多少為絕對標準，亦不
　　　　　能因與被害人素不相識，原無宿怨，事出突然，即認
　　　　　為無殺人之故意。又下手之情形如何，於審究犯意方
　　　　　面，為重要參考資料，故認定被告是否有殺人犯意，
　　　　　自應審酌當時情況，視其下手之輕重、加害之部位等
　　　　　，以為判斷之準據。此有最高法院九十年度臺上字第
　　　　　一八０八號判決意旨足資參照。再本案死者李孝仁經
　　　　　臺灣板橋地方法院檢察署檢察官督同檢驗員到場相驗
　　　　　結果：李孝仁頭面頸部右顳部挫傷、頂枕部鈍挫傷及
　　　　　凹陷，胸腹部右胸外至下三．五ｘ十公分平行軌狀
　　　　　鈍挫傷、右肋下二ｘ一公分銳刺傷，背腰臂部右肩胛
　　　　　下鈍性平行軌狀挫傷，四肢部右肘後上下平行軌狀對
　　　　　挫傷十五ｘ二公分、右大腿外割傷5ｘ2公分、右大腿
　　　　　外五處三．五ｘ一公分銳刺傷、右大腿前二．五ｘ一
　　　　　公分銳刺傷、左大腿內二處三．五ｘ一公分銳刺傷、
　　　　　右肩前挫傷、右上臂橈側淺刺傷等傷害，再經法務部
　　　　　法醫研究所解剖鑑定結果，李孝仁係生前因全身鈍挫
　　　　　、穿刺傷並致顱骨鈍擊性骨折、顱內出血，最後因出
　　　　　血性休克及中樞神經休克死亡，並有相驗卷所附勘驗
　　　　　筆錄、驗斷書、相驗屍體證明書，及法務部法醫研究
　　　　　所（九四）醫鑑字第一七００號鑑定書可資佐證，足
　　　　　證被告及乙○○、丙○○等人持前述兇器對被害人施
　　　　　加暴行時，下手甚重。況按頭部、頸部為人體脆弱部
　　　　　位，任何外力之打擊均可能導致死亡，被告所為頭部
　　　　　毆擊之行為復為被害人致命傷，而被告甲○○隨後至
　　　　　現場參與圍毆時，被害人已遭木棍毆擊多下，癱倒在
　　　　　地並無力反抗，應已達原教訓之目的，惟自監視器拍
　　　　　攝畫面，可知其後對倒地不起之李孝仁攻擊行為，均
  　　　　集中在被害人之頭部或後頸部等人體重要部位，從被
　　　　　告出手之姿勢、下手用力之情狀（持球棒自上往下猛
  　　　　力揮擊），下手之部位，且並未將被害人送醫診治而
　　　　　逃離現場，終因傷重不治死亡之情狀綜合觀之，益見
　　　　　斯時被告與丙○○、乙○○係出於共同殺人犯意。
  　（六）按共同正犯之成立，祇須具有犯意之聯絡，行為之分
　　　　　擔，既不問犯罪動機起於何人，亦不必每一階段犯行
　　　　　，均經參與；共同實施犯罪行為之人，在合同意思範
　　　　　圍內，各自分擔犯罪行為之一部，相互利用他人之行
　　　　　為，以達其犯罪之目的者，即應對於全部所發生之結
　　　　　果，共同負責；共同正犯間，非僅就其自己實施之行
　　　　　為負其責任，並在犯意聯絡之範圍內，對於他共同正
　　　　　犯所實施之行為，亦應共同負責；又共同正犯不限於
　　　　　事前有協議，即僅於行為當時有共同犯意之聯絡者亦
　　　　　屬之，且表示之方法，不以明示通謀為必要，即相互
　　　　　間有默示之合致亦無不可，最高法院三十四年度上字
　　　　　第八六二號、二十八年度上字第三一一０號、三十二
          年度上字第一九０五號判例及最高法院三十年度上字
          第八七０號、三十四年度上字第八六二號、七十三年
          度臺上字第二三六四號判決意旨足資參照。而被告最
          先固經丙○○告知與李孝仁之糾紛，欲教訓被害人，
          惟被告在遊藝場內聽聞爭執聲而衝出前往命案現場時
          ，被害人已遭木棍毆擊多下，癱倒在地並無力反抗，
    　　　此有原審及本院之勘驗筆錄及翻拍照片影本可考，被
　　　　　告對此亦不否認，被告在現場既明瞭此情狀，倘確僅
　　　　　係意圖「教訓」被害人，則此時已達傷害教訓之目的
　　　　　，即應罷手，如非欲置被害人於死地，何以三人要對
　　　　　已倒地無力反擊之被害人，仍共同接續以木棍、棒球
　　　　　棒、疑似匕首之刀械攻擊被害人，或猛擊被害人頭部
　　　　　等要害，果因此造成被害人死亡之結果，益徵被告與
　　　　　丙○○、乙○○等人確已兇性大發，提昇原傷害之犯
　　　　　意為殺人之犯意。渠等間並有犯意聯絡及行為分擔，
　　　　　至為明確，被告事後辯稱僅有傷害而無殺人故意，委
　　　　  無足採。
  　（七）綜上所述，被告及辯護人上開所辯各節，核屬事後卸
    　　　責之詞，不足採信。本案事證明確，被告殺人之犯行
　　      洵堪認定。
三、核被告所為，係犯刑法第二百七十一條第一項之殺人罪。被
　  告與丙○○、乙○○雖於上開時間分持棒球棒、木棍及刀械
    多次攻擊被害人，然係就同一犯罪構成事實，以單一行為之
    數個舉動接續進行，以實現一個犯罪構成要件，侵害同一法
    益，成立一個罪名，犯罪行為完畢之前，其各個舉動與該罪
    之構成要件相符，但行為人主觀上係以其各個舉動僅為全部
    犯罪行為之一部，而客觀上亦認係實施一個犯罪，應僅成立
    一個殺人罪名。被告與丙○○、乙○○三人間就殺人部分有
    犯意聯絡及行為分擔，為共同正犯，應依法論科。
四、被告犯罪後，刑法部分條文於九十四年一月七日修正公布，
    九十五年七月一日施行。查修正後刑法第二十八條雖將舊法
    之「實施」修正為「實行」，其中「實施」一語，涵蓋陰謀
    、預備、著手及實行之概念在內，其範圍較廣，而「實行」
    則著重於直接從事構成犯罪事實之行為，其範圍較狹，二者
    之意義及範圍即有不同，自應予比較，以修正後之規定有利
    於被告（最高法院九十六年度臺上字第一一二六號判決意旨
    參照）。又刑法第三十七條第二項關於褫奪公權之規定，雖
    亦同時有修正，惟按，從刑附屬於主刑，應依主刑所適用之
    法律（最高法院九十五年第八次刑事庭會議決議參照），是
    本件被告所犯之罪應整體適用新修正之刑法予以論處。
五、原審以被告甲○○犯罪事證明確而予以論罪科刑，固非無見
    ，惟：（一）原判決認定被告與乙○○、丙○○共同出自殺
    人之犯意聯絡，分持球棒、木棍揮打及持利刃猛刺被害人李
    孝仁，然於事實欄卻僅籠統謂「李孝仁因此血流不停而倒地
    不起」等語（見原判決第二頁第十一至十二行），對於李孝
　　仁之死亡結果究於何時發生未明確認定，顯有疏漏；（二）
 　 共同被告丙○○持以行兇類似匕首之刀械，係奪自被害人李
    孝仁，原判決認係共同被告丙○○所預藏之物，尚有未洽；
    （三）共同被告乙○○持以行兇之木棍，係在電子遊藝場內
    隨手取得，原判決認係其事先準備攜至上址遊藝場，亦有不
    當；（四）被告甲○○係聽聞屋外爭吵聲，自行持棒球棒衝
    出店外，原判決認係經由乙○○之通知，亦有可議。是被告
    甲○○上訴否認殺人之犯行，依前揭說明，雖無理由，但原
    判決有關殺人之部分既有上開可議之處，自應由本院就該部
    分予以撤銷，並審酌被告之素行、犯罪之動機、目的、手段
    、所生危害，公訴人雖對被告所犯殺人罪之部分雖求處無期
    徒刑，惟審酌被告嗣後已與被害人家屬達成和解，有和解書
    在卷足稽，暨其犯罪後態度尚稱良好等一切情狀，量處有期
    徒刑十四年，以資懲儆。又依被告犯殺人罪之性質，本院認
    有褫奪公權之必要，併諭知褫奪公權六年。至被告所犯殺人
    罪之作案用木棍、棒球棒、疑似匕首之刀械均已遭丟棄而滅
    失，不併予宣告沒收，附此敘明。
據上論斷，應依刑事訴訟法第三百六十九條第一項前段、第三百
六十四條、第二百九十九條第一項前段，刑法第二條第一項但書
、第二十八條、第二百七十一條第一項、第三十七條第二項，判
決如主文。
本案經檢察官周誠南到庭執行職務。
中　　華　　民　　國　　96　　年　　6 　　月　　26　　日
　　　　　　　　　刑事第四庭  審判長法　官  蔡秀雄
　　　　　　　　　　　　　　　　    法　官  陳國文
　　　　　　　 　 　　　　　　　　　法　官  鄭水銓
以上正本證明與原本無異。
如不服本判決，應於收受送達後十日內向本院提出上訴書狀，其
未敘述上訴之理由者，並得於提起上訴後十日內向本院補提理由
書狀（均須按他造當事人之人數附繕本）。
                                    書記官  劉貞達
中　　華　　民　　國　　96　　年　　6 　　月　　29　　日
附錄本案論罪科刑法條全文
刑法第二百七十一條：
殺人者，處死刑、無期徒刑或十年以上有期徒刑。
前項之未遂犯罰之。
預備犯第一項之罪者，處二年以下有期徒刑。
